【裁判字號】    98,交上易,599
【裁判日期】    980915
【裁判案由】    過失致死等
【裁判全文】
臺灣高等法院臺南分院刑事判決    98年度交上易字第599號
上  訴  人  臺灣臺南地方法院檢察署檢察官
被      告  甲○○
上列上訴人因被告過失致死案件，不服臺灣臺南地方法院98年度
交易字第2號中華民國98年6月30日第一審判決（起訴案號：臺灣
臺南地方法院檢察署97年度偵字第14634、16884號），提起上訴
，本院判決如下：
    主      文
上訴駁回。
    理      由
一、按刑事訴訟法第三百五十條、第三百六十一條、第三百六十
    二條、第三百六十七條規定，不服地方法院之第一審判決而
    上訴者，須提出上訴書狀，並應敘述具體理由，此為上訴必
    備之程式；如所提之書狀未敘述上訴理由，或僅曾以言詞陳
    述上訴理由者，均應於上訴期間屆滿後二十日內補提理由書
    於第一審法院。第一審法院經形式審查，認逾期未補提上訴
    理由者，應定期間先命補正；逾期未補正者，為上訴不合法
    律上之程式，應以裁定駁回。倘已提出上訴理由，但所提非
    屬具體理由者，則由第二審法院以上訴不合法律上之程式，
    判決駁回。而所謂具體理由，必係依據卷內既有訴訟資料或
    提出新事證，指摘或表明第一審判決有何採證認事、用法或
    量刑等足以影響判決本旨之不當或違法，而構成應予撤銷之
    具體事由，始克當之（例如：依憑證據法則具體指出所採證
    據何以不具證據能力，或依憑卷證資料，明確指出所為證據
    證明力之判斷如何違背經驗、論理法則）；倘僅泛言原判決
    認定事實錯誤、違背法令、採証違法、判決不公、量刑失之
    過重或輕縱，而未依上揭意旨指出具體事由，或形式上雖已
    指出具體事由，然該事由縱使屬實，亦不足以認為原判決有
    何不當或違法者（例如：對不具有調查必要性之證據，法院
    未依聲請調查亦未說明理由，或援用證據不當，但除去該證
    據仍應為同一事實之認定），皆難謂係具體理由，而應認其
    上訴為不合法律上之程式（最高法院九十七年台上字第八九
    二號判決、九十七年台上字第三二六七號判決意旨及法院辦
    理刑事訴訟案件應行注意事項第一六二點參照）。再按刑事
    訴訟法第三百六十七條增定「上訴書狀未敘述理由」，由第
    二審法院審判長定期間先命補正之規定，依其文義，僅指未
    敘述「理由」，而非未敘述「具體理由」，即係針對全然未
    敘述理由之上訴書狀所為規範，自不包括已敘述之理由係空
    泛、不具體者在內，觀諸同法第三百六十一條第三項之修正
    理由之說明：「上訴理由是否具體，係屬第二審法院審查範
    圍，不在命補正之列」，益足徵之。是第二審法院僅須對於
    完全未敘述理由之上訴書狀，定期命補正；對於載有具體或
    空泛（不具體）理由之上訴書狀，則無庸裁定命補正（最高
    法院九十八年台上第四四七六號、九十八年台上字第三九一
    一號判決意旨可資參照）。
二、本件檢察官上訴意旨略以：原審判決被告因過失致人於死，
    處有期徒刑八月，固非無見，然按科刑時應以行為人之責任
    為基礎，並審酌一切情狀，尤應注意犯罪行為人之品行、違
    反義務之程度、所生之損害及犯後態度等為量刑輕重之標準
    ，刑法第五十七條定有明文。復量刑輕重雖屬司法裁量權限
    ，惟仍應受憲法上平等原則及比例原則之拘束。原審於裁判
    書第三頁第三行起，既認被告駕駛習慣不佳，嚴重危及行車
    及其他用路人之安全，又造成被害人生命難以補償之損害，
    且迄今雖自首認罪但均未與被害人家屬達成和解，卻僅量處
    被告法定刑二年以下之八月，而非取法定刑之中間刑度量處
    ，其量處刑度似與上開所述理由有違，原審量刑似有再斟酌
    之必要，請予撤銷改判更為妥適之判決等語，應認上訴人並
    非完全未敘述理由，自無庸裁定命其補正，合先敘明。
三、經查：檢察官雖以原審量刑過輕而提起本件上訴。惟原判決
    既已審酌「被告刑案前科紀錄，於九十五年一月間即有駕車
    未注意車前狀況致撞傷他人之情況，後雖因與告訴人和解而
    經臺灣臺南地方法院檢察署檢察官以九十五年度偵字第五○
    九七號不起訴處分確定，有臺灣高等法院被告前案紀錄表在
    卷可按，足認其駕駛習慣不佳，並審酌其生活狀況、智識程
    度（高中畢業），及被告無駕駛執照，而仍駕駛上開自小客
    車上路，嚴重危及行車及其他用路人之安全，且因此肇事致
    被害人黃滿子死亡，造成生命喪失而無從彌補之情事，且迄
    未能與被害人家屬達成和解賠償損害，暨犯罪後坦承犯行之
    態度等一切情狀」，量處有期徒刑八月，查量刑輕重，係屬
    事實審法院得依職權自由裁量之事項，苟其量刑已以行為人
    之責任為基礎，並斟酌刑法第五十七條各款所列情狀而未逾
    越法定刑度或有濫用權限情事，即不得遽指為違法。原審判
    決既已審酌上開各情節，而為量刑之依據，經核並未逾越法
    定刑度或違背罪刑相當、比例原則，原判決所宣告如上揭之
    刑，應認無量刑過輕之違誤，則檢察官顯未依據卷內既有訴
    訟資料或提出原審就被告所犯上開之罪量處上開之刑有何違
    法、不當之處；又原判決採證認事核與經驗法則及論理法則
    尚無違背；檢察官僅以量刑過輕，而指摘原判決不當，其上
    訴理由尚非具體。且依檢察官上訴之理由，亦無從認原判決
    有何採證、認事、用法或量刑等足以影響判決本旨之不當或
    違法，而構成應予撤銷之具體事由，揆之上開最高法院判決
    意旨，檢察官之上訴顯不合法律上之程式，爰依刑事訴訟法
    第三百六十七條前段之規定，駁回其上訴，並不經言詞辯論
    為之。
四、據上論斷，應依刑事訴訟法第三百六十七條前段、第三百七
    十二條，判決如主文。
中    華    民    國    98    年    9     月    15    日
                  刑事第四庭    審判長法  官  吳志誠
                                      法  官  羅心芳
                                      法  官  吳森豐
以上正本證明與原本無異。
不得上訴。
                                      書記官  呂宬樂
中    華    民    國    98    年    9     月    15    日


司法院資訊處製作；財團法人民間司法改革基金會備份。
